---
title: "Ejercicio para entregar 3"
author: "Luciano Andrian"
output:
  pdf_document: 
    keep_tex: yes
---

  <style>
p.caption {
  font-size: 0.9em;
}
</style>

```{r setup, include=FALSE}
knitr::opts_chunk$set(echo = TRUE)
```

```{r librarias, echo=FALSE}
library(ggplot2)
library(readxl)
```

```{r rutas, echo=FALSE}
ruta_datos = "/home/auri/Facultad/Doc/Materias/MRyA/Practicas/Entregas/"
system(command = "mkdir Entregas/Salidas_Entregas") 
ruta_salidas = "/home/auri/Facultad/Doc/Materias/MRyA/Practicas/Entregas/Salidas_Entregas" 
```


## A. Período en común de las 4 estaciones

Tomo el período en común mas largo entre las 4 estaciones sin datos faltantes: Enero 1974 - Diciembre 2009

```{r, echo=FALSE}
datos = as.data.frame(read_xlsx(paste(ruta_datos, "/Datos_pp_ej5_P3.xlsx", sep = "")
                                ,sheet = 1 ))

```

```{r}
per = c(577:1008) # período en comun
datos = datos[per,]
head(datos)
```

## B. Tablas de contigencia entre la estación de Cordoba y las demás.

```{r}
tablas.ctg = array(data = NA, dim = c(5,5,3))

# Selecciono y cuento la cantidad de cada quintil en cada estación

for(i in 1:5){
  
  aux = datos[which(datos$Córdoba == i),]
  
  for(c in 1:5){
    
    tablas.ctg[c,i,1] = length(which(aux$`Mar del Plata` == c))
    tablas.ctg[c,i,2] = length(which(aux$Rosario == c))
    tablas.ctg[c,i,3] = length(which(aux$Concordia == c))
    
  }
}

```

```{r, echo=F, cap.fig = "Tablas de contingencia para los quintiles de la precipitación entre Cordoba y Mar Del Plata (arriba), Cordoba y Rosario (centro) y Cordoba y Concordia (abajo)"}
# aux = tablas.ctg[,,1]
# row.names(aux) = c("Cordoba", "MDP")
# print(aux)
# 
# aux = tablas.ctg[,,2]
# row.names(aux) = c("Cordoba", "Rosario")
# print(aux)
# 
# aux = tablas.ctg[,,3]
# row.names(aux) = c("Cordoba", "Concordia")
# print(aux)

# Tablas de contingencia, estaciones en las filas y quinitiles en las columnas.

```


## C. Calcular estadísticos y significancia

Para calcular el estadístico $\chi^2$ voy a comparar la tabla de contingencia observada contra una tabla teórica aleatoria contruida a partir de la primera. Esta tabla teórica contará en cada una de sus celdas con la frecuencia esperada de cada evento. A partir de estas dos tablas se puede calcular el estadístico $\chi^2$ como:

$\chi^2 = \sum(((f_{obs} - f_{teo})^2)/f_{teo})$

Donde, $f_{obs}$ es la frecuencia observada en la tabla de contingencia y $f_{teo}$ es la frecuencia esperada proveniente de la tabla teórica. 
Este estadístico sigue una distribución $\chi^2$ con $\nu$ = ($\bf{c}$ - 1)($\bf{r}$ - 1) grados de libertad, donde $\bf{c}$ es la cantidad de columnas y $\bf{r}$ la cantidad filas. Para evaluar su significancia defino las siguientes hipótesis:

$\bf{H0}$: La tabla observada es  IGUAL a la tabla teórica.  

$\bf{H1}$: La tabla observada es DISTINTA a la tabla teórica.

nivel de significancia: $\bf{alpha}$ = 5%

Voy a poder rechazar $\bf{H0}$ cuando el estadístico calculado sea mayor que el estadístico tabulado ($\chi_{tab}^2$) dado por:
```{r}
qchisq(p = 0.95, df = (5 - 1)*(2 - 1))
```

 Para realizar este procedimiento en las 3 tablas utilizo la siguiente función:
 (función propia, fue probada con el ejemplo dado en clase)

```{r}
ctg_test = function(tabla, alpha, totales = FALSE, show.table = FALSE){
  
  #tabla : tabla de contingencia a analizar
  #alpha: nivel de significancia
  #totales: en el caso que la tabla se presente ya con las sumas de columnas y filas
  
  #controles
  if(!is.data.frame(tabla) & !is.matrix(tabla)){
    stop("tabla debe ser un data.frame o una matriz")
  }
  
  if(is.character(alpha) | alpha > 1){
    stop("ALPHA debe estar entre 0 y 1")
  }
  
  
  if(totales){
    tabla = tabla[1:(nrow(tabla)-1), 1:(ncol(tabla)-1)]
  } 
  
  
  # suma de cada fila, columna y total
  
  tot_col = apply(tabla, c(2), sum)
  tot_row = apply(tabla, c(1), sum)
  total = sum(tot_row)
  
  # creacion de tabla aleatoria
  tabla_rand = matrix(nrow = nrow(tabla), ncol = ncol(tabla))
  
  for(r in 1:nrow(tabla)){
    
    tabla_rand[r,] = tot_row[r]*tot_col/total
   
  }
  
  
  if(show.table){
    print(tabla_rand)
  }
  
  
  # calculo del estadistico chi-sq
  est = sum(((tabla - tabla_rand)**2)/tabla_rand)
  
  # chi-teo. a partir de los valores tabulados (funcion qchisq)
  est_teo = qchisq(p = (1-alpha), df = (nrow(tabla) - 1)*(ncol(tabla) - 1))
  
  
  # coeficiente de contingencia 
  
   c = sqrt(est/(est+total)) 
  
  # test segun el valor del estadistico calculado y el teorico
  if(abs(est) > abs(est_teo)){
   print(paste("Rechazo H0 con un ", (1-alpha)*100, "% de confianza", sep = ""), quote = F)
  test = "Si"
  } else {
   print(paste("NO rechazo H0 con un ", (1-alpha)*100, "% de confianza", sep = ""), quote = F)
  test = "No"
  }
  
  
  result = c(est, est_teo, c, alpha)
  names(result) = c("Chi.c", "Chi.teo", "C", "alpha")
  return(result) 
  
}

```



Aplico la función a las tres tablas:

```{r}

# tabla en la que se guardaran los resultado de la función
tabla.res = data.frame(Estaciones = NA, Período = NA, Cant.datos = NA,
                       chi.sq = NA, C = NA, significancia = NA)

for(i in 1:3){
  
  # la tabla ingresada en la funciòn debe ser un data frame
  aux = as.data.frame(tablas.ctg[,,i]) 
  
  ctg = ctg_test(tabla = aux, alpha = 0.05)
  
  tabla.res[i,4] = ctg[1]; tabla.res[i,5] = ctg[3]
  tabla.res[i,6] = ctg[4]
}

```


Para las tres tablas de contingencia NO rechazo $\bf{H0}$ con un 5% de significancia. Por lo tanto NO hay relación entre los quintiles y la procedencia del dato (las estaciones).

```{r, echo=F}
tabla.res[,1] = c("Cba vs MDP", "Cba vs Ros", "Cba vs Con")
tabla.res[,2] = c("6/1977 - 12/2009")
tabla.res[,3] = 864
tabla.res[,4] = round(as.numeric(tabla.res[,4]), digits = 3)
tabla.res[,5] = round(as.numeric(tabla.res[,5]), digits = 3)

print(tabla.res)

View(tabla.res)
```






 
 

